【裁判字號】    89,訴,1987
【裁判日期】    900720
【裁判案由】    虛報進口貨物
【裁判全文】
臺北高等行政法院判決                            八十九年度訴字第一九八七號
                              .
    原      告    銘員企業有限公司
    代  表  人    甲○○
    訴訟代理人    陳福寧律師
    被      告    財政部基隆關稅局
    代  表  人    朱恩烈（局長）
    訴訟代理人    丙○○
                  丁○○
                  乙  ○
右當事人間因虛報進口貨物事件，原告不服財政部關稅總局中華民國八十九年九月八
日台關訴丙字第八九○一七八號訴願決定，提起行政訴訟。本院判決如左：
    主      文
原告之訴駁回。
訴訟費用由原告負擔。
    事      實
一、事實概要：原告於八十七年六月二十九日，委由長立報關有限公司向被告申報自
    泰國進口石板材乙批（報單第ＡＷ／八七／三七六二／○○○一號，以下簡稱系
    爭石材），申報產地為泰國，完稅價格為新台幣（下同）二八七、三八一元。經
    被告查核結果，其中第十至十五項部分，原申報稅則六八○二．二三．○○．○
    ○─一，稅率百分之七．五，實際到貨為六面平整單面拋光之板材，應歸列稅則
    、稅率與原申報相同，產地為中國大陸，且非屬經濟部公告准許間接進口之大陸
    物品，完稅價格二五四、三七一元，認定原告有虛報產地、逃避管制、矇混進口
    之違法行為，依據海關緝私條例第三十七條第三項轉據同條例第三十六條第一項
    之規定，處貨價二倍之罰鍰計五○八、七四二元（貨物已押放）。另第一至九項
    （原申報稅則六八○二．二九○○．○○─五，稅率百分之七．五）及第十六至
    三十一項（原申報稅則六八○二．九九．九○．○○─一，稅率百分之十）部分
    ，亦經被告查核，其中第一項至第九項、第二十項、第二十一項實到貨物應歸列
    稅則六八○一．○○．○○．○○─九，稅率百分之十，第十六項至第十九項、
    第二十二項至第三十一項實到貨物應歸列稅則、稅率與原申報相同，惟生產國別
    為中國大陸，雖屬准許進口項目，惟仍涉及虛報產地偷漏關稅之違法行為，被告
    乃依海關緝私條例第三十七條第一項規定處以漏稅額兩倍之罰鍰一四、六四二元
    ，並依同條例四十四條規定追徵所漏進口稅額七、七一七元。原告不服，聲明異
    議，未獲准變更，原告仍不服，提起訴願亦遭決定駁回，遂向本院提起行政訴訟
    。
二、兩造聲明：
  (一)原告聲明：
    1.訴願決定及原處分均撤銷。
    2.訴訟費用由被告負擔。
  (二)被告聲明：如主文所示。
三兩造爭點：系爭貨物究應歸列於稅則號別第六八○一節抑六八○二節？又原告是否
            有虛報產地、逃避管制之行為？
  (一)原告主張之理由：
    1.按進口貨品之分類及進口稅則之歸類，均應以財政部關稅總局及經濟部國際貿
      易局共同印行之「中華民國海關進口稅則、進出口貨品分類表合訂本」為根據
      ，而該合訂本總說明四明定：「關於貨品號列及品目之劃分及稅則之認定，應
      依據Ｈ、Ｓ（國際商品統一分類制度）解釋準則及附則，所載有關規定辦理」
      。故Ｈ、Ｓ之解釋準則自屬進口貨物稅則分類之唯一依據，亦為貨品劃分之所
      憑藉者，合先說明。
    2.依前揭Ｈ、Ｓ解釋準則中文版（八十六年六月份修訂，財政部關稅總局印行）
      第六八○一節規定：「長方砌石、緣石、扁平事之屬於天然石者（板岩除外）
      」，其註解共分四段加以詮釋，即：第一段為材質之規定，本節之材質限為板
      岩以外之天然石，其用途並不限於舖路用；第二段為加工規定，指明其加工程
      度包括手工及機器割裂、粗劈或使成形而得，並無不得拋光之限制，更進一步
      闡明其形狀，長方砌石及扁平石為矩形面（包括正方形），惟扁平石之厚度較
      其長度及寬度為薄，而長方砌石之厚度則不小於其長度或寬度，故略成立方體
      或截頂金字塔形，又緣石則須橫段面為長方形，不得為正方形，可為直的，亦
      可為彎；第三段則明白規定凡業經成形（不論其加工程度）之石類，並可識別
      係為長方砌石、緣石或扁平石者，應歸入本節，此外並包括經修琢、．．．等
      之進一步加工者在內；第四段則為除外規定。
    3.本件系爭石材為板岩以外之天然花崗岩石為兩造所不爭，第一項至第十五項之
      規格均為厚度小於寬度，以機器割切成六面平整（其中第十至第十五項單面另
      經研磨光亮）之長方形，第二十至二十一項橫段面為長方形直條狀，依前揭註
      釋規定應屬於扁平石及緣石，歸入稅則第六八○一、○○、○○、○○、九號
      （准許間接輸入之大陸物品項目），惟被告卻核定歸入稅則號別第六八○二、
      二九、○○、○○、五號、第六八○二、二三、○○、○○、一號及第六八○
      二、九九、九○、○○、一號（均屬不准間接輸入之大陸物品項目），並按虛
      報產地逃避管制論處。經原告據前開理由聲明異議，請求被告機關複查更正結
      果，除第一項至第九項及第二十至第二十一項依法改列稅則號別第六八○一、
      ○○、○○、○○、九號，並撤銷原處分另按海關緝私條例第三十七條第一項
      處所漏稅額二倍之罰鍰外，第十項至第十五項仍維持原核定之稅則號別，未准
      變更原處分。原告不服，聲明異議，提訴願，均遭駁回，其理由略以系爭貨物
      係「六面平整單面拋光」，仍應歸入原核定之稅則號別第六八○二、二三、○
      ○、○○、一號，查該號列之貨物名稱為：「花崗岩經簡單鋸切成表面平整者
      」，與實際到貨「六面平整單面拋光」並不相同，顯然違背Ｈ、Ｓ解釋準則之
      準則一所定「分類之核定，應依照各節所列名稱為之」之原則，故所持理由難
      謂合法。
    4.按板岩以外之天然石，由僅經割裂至進一步加工成方形，而厚度小於長度及寬
      度者均應按扁平石歸入第六八○一節，並無不准單面拋光之規定，已詳如前述
      ，況「拋光」，實係「研磨」所致，不難憑所保留採樣之石材送鑑得以證之。
      又稅則號別或商品分類號碼第六八○一、○○、○○、○○、九「長方砌石、
      緣石、扁平石之屬於天然石者（板岩除外）」，不論是否拋光，在八十八年十
      一月一日前，尚屬無條件准許間接輸入大陸物品之項目，此有「經濟部八十八
      年九月十八日經（八八）貿字第八八八九○二○五六號公告」，及其附件「大
      陸物品有條件准許輸入項目，輸入管法規彙總表」修正表可稽，亦即該號列內
      之扁平石等，凡任一面已拋光者，自八十八年十一月一日起始不准輸入之大陸
      產品。本件進口日期為八十七年六月二十九日尚未管制，雖系爭貨物單面研磨
      ，亦屬該號列之扁平石，與Ｈ、Ｓ解釋準則並不相違背。故被告及訴願機關以
      「單面拋光」為由，辯稱系爭貨物不能比照本案第一項至第九項及第二十項至
      二十一項改列稅則號別第六八○一、○○、○○、○○、九號為相同之處分乙
      節，非但主觀偏見且毫無根據，亦逾越行政裁量權逕予否定主管經濟部國際貿
      易局依法公告之公信力，殊不足採。
    5.又海關之稅則分類與經濟部國貿局之商品分類，既均應以Ｈ、Ｓ解釋準則為依
      歸，已詳如前述，則訴願決定理由稱該公告與系爭貨物稅則分類無涉，顯屬無
      稽之詞。因該公告規定進口貨品單面不得拋光，係自八十八年十一月一日生效
      ，故而在生效前，六八○一節之貨品，並無不得拋光之限制，顯然該公告與六
      八○一節有關。
    6.綜上所述，系爭石材為板岩以外之天然石，經加工成方形，且厚度小於其長度
      或寬度，依Ｈ、Ｓ解釋準則第六八○一節第二及第三段之規定應可識別其為扁
      平石，而歸入海關進口稅則或進出口貨品分類第六八○一、○○、○○、○○
      、九號「長方砌石、緣石、扁平石之屬於天然石者（板岩除外）」，並無不得
      「拋光」之限制，進口當時尚屬無條件准許間接輸入之大陸物品之項目，原告
      並無逃避管制，原核定之稅則號別與實際到貨不符，依海關緝私條例第三十七
      條第三項轉據同條例第三十六條第一、三項規定按「逃避管制」論處，尚非合
      法，縱有虛報產地之事實，亦僅有同條例第三十七條第一項之適用。
  (二)被告答辯之理由：
    1.按報運貨物進口而有虛報所運貨物名稱、品質或其他違法行為，得視情節輕重
      ，處以所漏進口稅額二倍至五倍之罰鍰，又有上述情事之一並涉及逃避管制者
      ，處以貨價一倍至三倍之罰鍰，貨物併沒入之，分別為海關緝私條例第三十七
      條第一項及同條例第三十七條第三項轉據同條例第三十六條第一項及第三項所
      明定；又有違反本條例情事者，除依本條例有關規定處罰外，仍應追徵其所漏
      或沖退之稅款，復為同條例第四十四條所明定。次按進口非屬「台灣地區與大
      陸地區貿易許可辦法」第七條規定准許輸入之大陸地區物品者，即構成進口禁
      止輸入之物品而涉及逃避管制之違法行為。
    2.原告進口系爭石材，原申報產地泰國，完稅價格二八萬七、三八一元。經被告
      查核結果，其中第十至十五項部分，原申報稅則六八○二．二三．○○．○○
      ─一，稅率百分之七．五，實際到貨為六面平整單面拋光之板材，應歸列稅則
      ，稅率與原申報相同，惟產地為中國大陸，且核非屬經濟部公告准許間接進口
      之大陸物品，完稅價格二五萬四、三七一元。原告顯有虛報產地、逃避管制、
      矇混進口之違法行為，被告乃依據海關緝私條例第三十七條第三項轉據同條例
      第三十六條第一項之規定，處貨價二倍之罰鍰計五○萬八、七四二元（貨物已
      押放）。另第一至九項（原申報稅則六八○二．二九○○．○○─五，稅率百
      分之七．五）及十六至三十一項（原申報稅則六八○二．九九．九○．○○─
      一，稅率百分之十）部分，亦經被告查驗結果，其中第一項至第九項、第二十
      項至二十一項實到貨物應歸列稅則六八○一．○○．○○．○○─九，稅率百
      分之十，第十六項至第十九項、第二十二項至三十一項實到貨物應歸列稅則、
      稅率與原申報相同，惟生產國別為中國大陸，雖屬准許進口項目，惟仍涉及虛
      報產地偷漏關稅之違法行為，經財政部關稅總局驗估處查復價格據以核估涉案
      貨物第一項至第九項、第二十項至二十一項實到貨物之完稅價格為二十二萬四
      、九五五元，第十六項至第十九項、第二十二項至三十一項實到貨物之完稅價
      格為一萬七、九一三元，被告依海關緝私條例第三十七條第一項規定處以漏稅
      額兩倍之罰鍰一萬四、六四二元，並依同條例四十四條規定追徵所漏進口稅額
      七、七一七元，於法並無不合。
    3.原告訴稱：「按板岩以外之天然石，由僅經割裂至進一步加工成方形，而厚度
      小於長度及寬度者均按扁平石歸入第六八○一節，並無不准單面拋光之規定」
      、「又稅則號別第六八○一．○○．○○．○○．九號在八十八年十一月一日
      前，尚屬無條件准許間接輸入大陸物品之項目，本案進口日期為八十七年六月
      二十九日尚未管制，惟系爭貨物單面研磨，亦屬該號列之扁平石，與ＨＳ解釋
      準則並不相違背」、「被告機關及訴願決定機關以單面拋光為由非但主觀偏見
      且毫無根據，亦逾越行政裁量權」、「又海關之稅則分類與經濟部國貿局之商
      品分類，既均應以Ｈ．Ｓ解釋準則為依歸則訴願決定理由稱該公告與系爭貨物
      稅則分類無涉，顯屬無稽之詞」、「綜上所述，系爭石材應可識別其為扁平石
      ，而歸入海關進口稅則第六八○一．○○．○○．○○．九號進口當時尚屬無
      條件准許間接輸入之大陸物品之項目縱有虛報產地之事實，亦僅有同條例第三
      十七條第一項之適用」等語，依據Ｈ．Ｓ註解對六八○一節之相關說明，係稱
      形狀被鑑別為可供用於舖路面、路緣、人行道及類似用途之石料中之長方砌石
      與扁平石之差異在於長方砌石略呈立方形或截頂之金字塔形，而扁平石之厚度
      通常較其長、寬度為薄，並非所有厚度較長，寬為薄之加工石料即為扁平石。
      對六八○二節之相關說明係稱本節所屬之石料其形狀係經石匠、雕刻家等加工
      製成即經刨平、以砂磨、打磨、拋光、切斜角、模製、車削、飾面、雕刻等者
      。系案石材並非以手工打鑿不平整，供舖設廣場或公園道路之 ROUGH  PAVING
      STONE UNPOLISHED，而係六面平整單面拋光之板材，其厚度亦僅一點六公分至
      三公分與一般供舖路石（厚度通常達五公分以上）不同，自應歸列稅則六八○
      二節，原告所訴，顯與事實不符，且係不諳稅則分類規定所致。至經濟部國際
      貿易局八十八年九月十八日經（八八）貿字第八八八九二○五六號公告係針對
      稅則第六八○一節大陸物品作有條件准許輸入之特別規定，與本件系爭石材之
      稅則分類（歸列六八○二節）無涉。
    理      由
甲、程序部分：
    本件被告之代表人原為張朝欽，嗣於本件訴訟程序進行中之九十年一月十六日變
  更為朱恩烈，並於九十年二月九日具狀向本院聲請承受訴訟，有財政部令及聲請狀
  影本各一份附卷可稽，經查於法並無不合，應予准許。
乙、實體部分：
一、按「報運貨物進口而有左列情事之一者，得視情節輕重，處以所漏進口稅額二倍
    至五倍之罰錢，或沒入或併沒入其貨物：一虛報所運貨物之名稱、數量或重量。
    」、「有前二項情事之一而涉及逃避管制者，依前條第一項及第三項論處。」及
    「私運貨物進口．．者，處貨價一倍至三倍之罰鍰。」、「前二項私運貨物沒入
    之。」暨「有違反本條例情事者，除依本條例有關規定處罰外，仍應追徵其所漏
    或沖退之稅款。」，分別為海關緝私條例第三十七條第一項第一款、第三項及第
    三十六條第一項、第三項第四十四條前段所明文規定。又進口非屬台灣地區與大
    陸地區貿易許可辦法第七條規定公告准許間接輸入之大陸地區物品者，即構成進
    口禁止輸入之物品而涉及逃避管制之違法行為，合先敘明。
二、本件原告有於八十七年六月二十九日，委由長立報關有限公司向被告申報自泰國
    進口石板材乙批（報單第ＡＷ／八七／三七六二／○○○一號），申報產地為泰
    國，完稅價格為二八七、三八一元。經被告查核結果，其中第十至十五項部分，
    原申報稅則六八○二．二三．○○．○○─一，稅率百分之七．五，實際到貨為
    六面平整單面拋光之板材，應歸列稅則、稅率與原申報相同，產地為中國大陸，
    且非屬經濟部公告准許間接進口之大陸物品，完稅價格為二五四、三七一元。另
    第一至九項（原申報稅則六八○二．二九○○．○○─五，稅率百分之七．五）
    及第十六至三十一項（原申報稅則六八○二．九九．九○．○○─一，稅率百分
    之十）部分，亦經被告查核，其中第一項至第九項、第二十項、第二十一項實到
    貨物應歸列稅則六八○一．○○．○○．○○─九，稅率百分之十，第十六項至
    第十九項、第二十二項至第三十一項實到貨物應歸列稅則、稅率與原申報相同，
    惟生產國別為中國大陸，雖屬准許進口項目，但仍有虛報產地情形等行為，有進
    口報單、原申報價格與查得價格比較表、緝私報告表等影本附於原處分卷可稽，
    原告對系爭石板材一批係申報產地為泰國一節並不爭執，惟以系爭石材應歸列稅
    則六八○二節資為抗辯。經查依H.S 對六八○一節「長方砌石、緣石、扁平石之
    屬於天然石（板岩除外）」之註解須為通常用於鋪路面、鋪路緣、鋪人行道及
    類似用途之天然石料（如砂岩、花崗石、斑岩等），但板岩除外。此類石料即使
    亦能適用於其他用途者，亦歸入本節。將開採之石類以手工或機器割裂、粗劈
    或使成型而得。亦包括石類經修琢．．或經特殊加工「專供某種之道路用（例
    如緣石製成某種形狀以便於道路排水、汽車進出等）」者；又依H.S 對六八○二
    節之註解，「如並非僅經割裂、粗裁、或成方型、或鋸成方型（正方或長方之表
    面）之石塊、石片或石板，而係經進一步加工者」、「任何形狀之石料（包括塊
    、板或片），不論是否已成製品之型態者，即已經過浮雕者（邊緣業經磨光而仍
    保留其粗糙之突出表面之石，即所謂「石面」修飾之石．．。」，經刨平、以砂
    磨、打磨、拋光．．者」，均應歸入六八○二節；再依照H.S 在二五一五節之註
    解「曾經進一步加工之塊狀等製品，亦即已有浮雕者，已用鎬、鎚子或鑿子等加
    以修琢者，已磨光、拋光、去稜角者均列於第六八○二節」，有H.S 對六八○一
    、六八○二及二五一五各節之註解可參。而系爭貨品經取樣品收據號碼第一三四
    五六三號花崗石樣品一大塊勘驗並測量後，發覺其厚度僅二．八CM，其不能供一
    般通行道路（厚度通常達五CM以上）之用，亦非專供某種道路之用（例如緣石製
    成某種形狀以便於道路排水、汽車進出等），且係已經過研磨、去稜角之處理，
    顯非以手工或機器割裂、粗劈或使成型而得之天然石材，有筆錄一份在卷為憑。
    而樣品收據號碼第一三四五六六號及第一三四五六七號石材雖無樣品，然依卷附
    照片觀之，皆非未經加工處理之天然石材，是本件第十至十五項、第十六項至第
    十九項、第二十二項至第三十一項部分貨物稅則號別均應歸屬六八○二節，至堪
    確定，被告之認定核無違誤，原告所稱殊無足取。又原告自國外進口貨物，具有
    誠實申報之義務，其明知系爭貨物產地並非泰國，卻仍謊報產地為泰國，其有逃
    避管制之故意，甚為顯然，從而被告以系爭貨物第十至十五項部分貨物係非屬經
    濟部公告准許間接進口之大陸物品，而第十六項至第十九項、第二十二項至第三
    十一項部分貨物雖屬經濟部公告准許間接進口之大陸物品，惟原告虛報產地為泰
    國，有虛報產地、逃避管制之行為，而據以處罰，揆之首揭法條規定及說明，並
    無違誤，訴願決定予以維持，亦無不合，原告之訴難認有理由，自應予以駁回。
據上論結，本件原告之訴為無理由，爰依行政訴訟法第九十八條第三項前段，判決如
主文。
中      華      民      國     九十     年      七      月     二十     日
                          臺北高等行政法院  第一庭
                                            審判長  法  官  鄭忠仁
                                                    法  官  林金本
                                                    法  官  林育如
右為正本係照原本作成。
如不服本判決，應於送達後二十日內，向本院提出上訴狀並表明上訴理由，如於本判
決宣示後送達前提起上訴者，應於判決送達後二十日內補提上訴理由書（須按他造人
數附繕本）。
中      華      民      國     九十     年      七      月    二十三    日
                                                    書記官  王永昌


司法院資訊處製作；財團法人民間司法改革基金會備份。
